【裁判字號】    92,重上更(四),100
【裁判日期】    920930
【裁判案由】    偽造文書
【裁判全文】
臺灣高等法院刑事判決                      九十二年度重上更(四)字第一００號
    上  訴  人  臺灣桃園地方法院檢察署檢察官
    上  訴  人
    即  被  告  天○○
右上訴人因被告偽造文書案件，不服臺灣桃園地方法院八十四年度訴字第一三四七號
，中華民國八十五年十月二十四日第一審判決（起訴案號：臺灣桃園地方法院檢察署
八十四０年度偵字第五九五九號、七七四一號、七五二二號；移送併辦案號：八十四
年度偵字第一一四三四號、八八二六號、八八二五號、一０六八六號），提起上訴，
經判決後，由最高法院第四次發回更審，本院判決如左：
    主  文
原判決關於背信部分撤銷。
天○○連續行使偽造私文書，足以生損害於他人，處有期徒刑貳年。扣案如附表一編
號一，附表二編號二、二之一、五、十、十一、十七、二十一、二十二之物品，附表
三編號十三之偽造對帳單上「Hall Rich Bank INC」印文、「黎心娟」印文及署押各
壹佰捌拾肆枚均沒收。
    事  實
壹、天○○自民國八十二年二月間起，受僱於桃園縣桃園市○○路○段二八四號三樓
    泛銘財務顧問股份有限公司（下稱泛銘公司）擔任延攬客戶從事外幣保證金交易
    經紀人工作。泛銘公司係以新加坡厚利銀行集團代理人身分，由客戶依泛銘公司
    備妥之空白外匯、黃金交易及外匯、黃金保證金交易帳戶申請書（下稱合約書）
    、客戶個人資料卡（印鑑卡）與厚利銀行交易規則簽署卡（即風險聲明書）所載
    事項填記，交由天○○在合約書被授權人欄簽名蓋章並另行填記工作風險聲明書
    ，再將各該文件轉交與泛銘公司盤房蓋上負責人章，合約即告成立。待客戶依泛
    銘公司編列客戶保證金交易帳號，自行至外匯指定銀行將至少美金一萬元保證金
    匯入新加坡花旗銀行內厚利銀行第四─三○四五○六─○四六號外匯保證金交易
    帳戶後，天○○見該匯款單即可以經紀人地位全權為該客戶操作從事英磅、馬克
    、日圓與法郎等外幣保證金買賣。每次交易以口計算，每口（即買或賣一次）美
    金一千元，買賣翌日厚利銀行即將交易明細對帳單傳真至泛銘公司，轉交與各經
    紀人，泛銘公司每週再將交易對帳單匯整交與客戶，客戶如欲提領款項，則需填
    提款單並用印，再透過泛銘公司向厚利銀行提領，由厚利銀行將款項匯入客戶在
    台灣指定之銀行帳戶內。平倉客戶即依所買賣外幣保證金差價、每單位合約量及
    交易口數計算盈虧，泛銘公司可由每口抽取美金一○三元至一一五元不等（視行
    情波動及商品種類而定）手續費，天○○則每口自泛銘公司分取美金七十五元至
    八十五元不等佣金。如每日作滿四百口，厚利銀行每口再另付與泛銘公司四點，
    英磅每點是美金十元，馬克每點是美金七‧二元，日圓每點是美金十二元，瑞士
    法郎每點是美金八‧八元，天○○可從中得取三點利潤。同年十二月七日，天○
    ○認經營此類交易有利可圖，乃另與宋狄釗在同市○○路一九一號八樓之一設立
    泛權財務顧問股份有限公司（下稱泛權公司），再透過泛銘公司與新加坡厚利銀
    行簽約，同以上開方式從事外幣保證金交易業務。八十三年五月間，天○○將其
    所有之泛權公司股份轉讓與宋狄釗（其後宋狄釗將泛權公司改名為邑嶺【起訴書
    誤載為領】行財務顧問有限公司）後，另在同縣中壢市○○○○街七十九號十一
    樓（起訴書誤載為七樓）之七以「泛運財務管理諮詢」之名義，為泛銘公司招攬
    客戶繼續營業。
貳(一)八十二年底（起訴書誤載為八十三年底），天○○依約為客戶處理外幣保證金買
    賣事務，由於操作不當造成客戶虧損，為博取客戶信賴繼續授權其操作外幣買賣
    以獲取佣金之利益，竟意圖為自己不法之利益，基於偽造文書及詐欺之概括犯意
    ，至中壢市中原大學附近某印刷廠印製厚利銀行之空白對帳單，並在中原大學附
    近象文堂刻印店利用不知情之店內人員偽刻厚利銀行（Hall Rich Bank INC）之
    圓形章及盤房「黎心娟」之印章各一枚，遇客戶向其查詢帳戶餘額時，即在其中
    壢市○○○○街七十九號十一樓之七住處偽填盈餘金額於所印製之空白對帳單上
    ，並以偽刻之上開印章二枚蓋於其上偽造厚利銀行之印文，再偽造厚利銀行有權
    簽章人黎心娟之署押，將偽造之對帳單交與客戶林張敏鈴、午○○、甲○○、寅
    ○○、宙○○、丑○○、申○○、蔡黃素悅、蔡維文、巳○○、辛○○、己○○
    、許景富、辰○○、卯○○、黃○○○、Ａ○○、宇○○、玄○○、癸○○○、
    子○○、乙○○○、戌○○○、未○○、丙○○、丁○○、酉○○、Ｂ○○、亥
    ○○、戊○○○、壬○○、地○○、洪文斌、謝寶西、陳榮墉等三十五人，以隱
    瞞操作虧損之實情，使如附表四所示之被害人林張敏鈴等三十三人（謝寶西、陳
    榮墉除外）陷於錯誤，誤認操作獲利豐富，未及時取回餘款，或投注更多資金於
    其上，甚或介紹親友亦以同方式委由天○○操作（詳如附表四備註欄所示之情形
    ），致天○○取得更多客戶及渠等投注更多資金之利益，導致所有投資款大多為
    天○○虧損，足生損害於厚利銀行與林張敏鈴等三十三名客戶權益。
  (二)其間天○○為方便操作外匯買賣及應付客戶提款，乃意圖為自己不法之利益，並
    承前開偽造文書之概括犯意，其曾向邱睦秦招攬投資，取得邱睦秦所交付之圓形
    圖章，及因親屬關係取得其弟陳凱明之方型圖章之機會，並於八十三年底，利用
    不知情之中壢市一家刻印店偽刻邱睦秦之方形印章一枚，先是未經邱睦秦（邱睦
    秦部分業經本院以八十七年度上易字第二七五七號判決無罪確定）及陳凱明之同
    意，於桃園縣中壢市○○○○街七十九號十一樓之七住處，持前述偽刻之邱睦秦
    之方形印章、及盜用陳凱明之方型印文一枚、陳凱明及邱睦秦之中文署名，陳凱
    明之英文署名，以陳凱明之名義與厚利銀行簽立合約書並私自開立陳凱明在厚利
    銀行帳戶（編號Ｂ六六０二），及偽以陳凱明之印文偽造客戶資料卡（印鑑卡）
    ；續未經邱睦秦之同意，於桃園縣中壢市○○○○街七十九號十一樓之七住處，
    又盜用邱睦秦交付之圓型印章，並偽造邱睦秦之中英文署名，與厚利銀行簽立合
    約書，私自開立邱睦秦在厚利銀行帳戶（編號：Ｂ六六五六），而足以生損害於
    邱睦秦、陳凱明及厚利銀行。繼又於八十四年初，利用不知情之中壢市一家刻印
    店偽刻林張敏鈴之方形印章一枚，於同年二月九日，持前述偽刻之印章，偽造林
    張敏鈴印文，及盜用邱睦秦交付之圓型印章，及偽簽林張敏鈴與邱睦秦之中文署
    名、偽簽邱睦秦之英文署名，以與厚利銀行簽立合約書，並私自開立該二人在厚
    利銀行之共同帳戶（編號：Ｂ六六二八），並持前開偽刻之印章偽造林張敏鈴之
    印文與盜用邱睦秦之圓形印章，偽造客戶資料卡，而足以生損害於邱睦秦、林張
    敏鈴及厚利銀行。
  (三)又意圖為第三人不法之所有，於八十四年一月二十日，佯稱為宙○○開戶操作外
    幣保證金買賣，使宙○○陷於錯誤，簽立合約書並交付美金一萬元，而天○○既
    未將前開合約書送至泛銘公司完成簽約，且將前述美金一萬元匯入寅○○於厚利
    銀行帳戶（編號：Ｂ六六二三）內。
  (四)繼意圖為自己及第三人不法之利益，基於詐欺得利之概括犯意及承前開偽造、變
    造文書之概括犯意，於八十四年二月九日，陪同午○○幫申○○匯款美金三萬元
    至厚利銀行編號Ｂ六八一○帳戶時，趁午○○不注意時，在匯款單上加註「６６
    ０８」（為「６６２８」之誤載）代碼，待厚利銀行詢問時，告知將其中美金二
    萬元匯入邱睦秦及林張敏鈴編號Ｂ六六二八號共同帳戶，致銀行陷於錯誤，依其
    指示匯款，足以生損害於申○○及厚利銀行。
  (五)繼亦意圖為自己及第三人不法之利益，承前詐欺得利之概括犯意及承前開偽造、
    變造文書之概括犯意，復於八十四年三月二十二日，佯稱為巳○○開戶操作外幣
    保證金買賣，使巳○○陷於錯誤，簽立合約書及委託午○○匯款，並趁陪同午○
    ○幫巳○○匯美金二萬元至厚利銀行帳戶時，於午○○不注意時，偽填代號，致
    銀行陷於錯誤，將該美金二萬元匯入邱睦秦於厚利銀行帳戶（編號：Ｂ六六五六
    ），足生損害於巳○○及厚利銀行，且未將上開合約書送至泛銘公司完成簽約。
  (六)仍意圖為自己及第三人不法之利益，承前開詐欺得利之概括犯意及承前開偽造、
    變造文書之概括犯意，復於八十四年三月二十七日，與甲○○同到世華聯合商業
    銀行中壢分行匯款至厚利銀行，本欲將美金一萬九千元匯入甲○○帳號六八○一
    號；美金一萬六千元匯入壬○○帳號六八一九號；美金一萬四千元匯入酉○○帳
    號六八一○號，天○○卻以上述加註代號之方式，致銀行陷於錯誤，僅將美金五
    千元匯入甲○○上開帳戶，美金九千元匯入酉○○前開帳戶，並將其中美金二萬
    七千元匯入邱睦秦與林張敏鈴帳戶六六二八號，美金八千元匯入午○○帳號六六
    二五號，足以生損害於甲○○、酉○○、壬○○及厚利銀行。
    而遇有客戶提領時，除以前揭方式外，天○○即將自有款項存入欲領款客戶指定
    之銀行帳戶，或由天○○購買美金存入該客戶在厚利銀行之帳戶，由厚利銀行匯
    與該客戶，天○○即藉此等方法掩飾資金之虧損及流用情形。迨八十四年四月間
    止，天○○以直接或間接透過林張敏鈴、乙○○○、黃○○○、午○○等人共招
    攬林張敏鈴等三十五名客戶，總計匯入投資款美金一百零四萬九千五百二十元（
    包括葉美滿於八十四年三月二十八日所投資之新台幣三十二萬六千元），除經客
    戶提領美金三十三萬二千八百十八元，及銀行帳戶餘額美金一萬二千五百七十七
    點零四元外，其餘美金七十萬四千一百二十四點九六元，連同天○○從中所得新
    台幣九百多萬元佣金中之新台幣四百七十萬元，均遭天○○詐騙操作虧損殆盡，
    造成被害人等三十三人如附表四詐騙金額欄所示之損害。嗣於八十四年四月二十
    七日，天○○因無力彌補此鉅額損失，乃於犯罪未被偵查犯罪機關發覺前至臺灣
    桃園地方法院檢察署自首接受裁判，再經法務部調查局桃園縣調查站循線查證，
    並扣得如附表一、二、三所示之物品（含告訴人午○○主動提出之附表三之物）
    。
參、案經天○○自首並由法務部調查局桃園縣調查站移送及由告訴人丑○○、宙○○
    分別訴由臺灣桃園地方法院檢察署檢察官偵查起訴（八十四年度偵字第五九五九
    號、第七七四一號、第七五二二號），暨告訴人林張敏鈴等及申○○、葉美滿、
    厚利銀行分別訴請同署檢察官移送併辦（八十四年度偵字第一一四三四號、第八
    八二六號、第八八二五號、第一○六八六號）。
    理  由
一、關於偽造對帳單以欺矇客戶，詐害客戶部分：
  (一)關於事實欄壹所載之事實，業據被告天○○供承不諱（詳見偵字第七七四一號卷
    第四頁至第八頁反面、第十三頁反面至第十四頁，原審卷第十九頁），而關於被
    告偽造對帳單以欺蒙客戶部分犯罪事實，亦據被告於調查站訊問時、檢察官偵查
    中、原審及本院審理中供承在卷，其供述略以：
  1.被告於(1)八十四年四月二十七日於調查局中供稱：係泛銘公司經紀人，該公司與
    厚利銀行簽立合約，授權泛銘公司在台灣從事日圓、馬克、瑞士法郎、英磅等外
    匯保證金交易，由泛銘公司下單至香港盤房，伊自己目前有三十五位客戶。由於
    操作不當，造成客戶虧損，為博取客戶信任，繼續授權操作，謊稱每筆操作買賣
    均賺錢，並偽造厚利銀行對帳單欺瞞客戶，在中壢一家印刷廠印製空白之對帳單
    ，每當客戶向伊詢問餘額時，伊即將偽造之金額以打字機鍵入偽造之對帳單後交
    給客戶，伊為爭取客戶信任，自八十二年底開始偽造客戶對帳單，伊陸續虧損客
    戶存款迄今約新台幣一千九百萬元。客戶填寫合約時，必須將開戶金額一萬美金
    匯至厚利銀行。伊本人偽造厚利銀行客戶交易對帳單並由伊蓋上偽刻之Hall
    Rich Bank INC 圓戳印章及黎心娟方型印章及英文署名。伊所獲取之酬勞新台幣
    九百餘萬元運用情形為：... 其餘四百七十萬元，係用來陸續補入操作客戶現貨
    外匯保證金買賣所虧損金額及償還操作虧損之借款（詳見偵字第七七四一號卷第
    二頁反面至第八頁、第十五頁、第十六頁反面）。
    (2)另於同日偵查中續稱：在中壢市○○○○街七十九號十一樓之七偽造厚利銀行
    對帳單（詳見偵字五九五九號卷第三頁背面）。(3)八十四年十月二日於原審供稱
    ：對帳單：：，這些應經由厚利銀行製作的，伊將原本（按指空白表單）交給印
    刷廠印刷之後，自已填上不實資料（詳見原審卷第十九頁）。(4)八十五年四月廿
    九日於原審稱：這三十五個客戶都是委託伊操盤（詳見原審卷第九七頁反面）。
    (5)八十六年七月二日於本院前審供稱：對帳單、厚利銀行圓戳章及黎心娟方型章
    均在中原大學校門口附近。假的對帳單均交給客戶，偽造林張敏鈴等三十五人對
    帳單，除客戶提領外，其餘七十一萬六千七百零二元全部虧損掉（詳見上訴字卷
    第一○四頁反面至第一○五頁反面）。(6)八十六年七月二十五日於本院前審中稱
    ：有關印章是在中壢市象文堂刻的（詳見上訴字卷第一０九頁）。(7)九十二年七
    月九日於本院中稱：這些客戶伊只認識四個人（黃○○○、午○○、乙○○○、
    林張敏鈴），其他的伊不認識，是由他們去仲介。厚利銀行伊是看圓形章，看起
    來像黎心娟，伊就照這個章去刻章，實際上什麼名字伊並不知道，簽名就簽一個
    Ｌ的樣子（詳見本院卷第廿四頁）。
  (二)證人等關於偽造對帳單以欺矇客戶部分之證述及證據資料，詳列如下：
  1.證人午○○(1)於八十四年五月五日於調查局證稱：伊於八十三年初經林張敏鈴認
    識被告，由於伊看到伊朋友林張敏鈴投資現貨外匯保證金買賣均委託被告操作買
    賣，且每月都賺取美金二千元以上的利潤，伊乃心動，並於八十三年九月九日透
    過被告簽訂合約書，由被告擔任伊的經紀人，且陸續從被告交給伊的對帳單，伊
    每次賺錢，乃繼續委託被告全權代理操作現貨外匯保證金買賣，由於利潤不錯，
    伊另於八十三年十一月十日，十二月十三日分別以伊女兒辰○○之名投資美金二
    萬元，又以伊大女兒卯○○之名義投資美金一萬五千元，又以伊兒子許景富之名
    投資美金一萬四千元。該公司副總經理陳彥良乃要求伊等於次（八十四年四月十
    一日）日下午二點帶天○○交給伊等之對帳單到該公司對帳，經該公司執行董事
    蔡文雄、副總經理陳彥良及盤房主任盧小姐，將伊等投資者八十四年四月十日在
    厚利銀行個人帳戶實際資金餘額給伊等核對，才知道天○○偽造厚利銀行客戶對
    帳單，矇騙伊等虛構賺錢之行情，將伊等之資金操作虧空殆盡。：：又當初天○
    ○在伊簽約時，並未要伊簽立『本人在此要求厚利銀行自即日起將本人帳戶之對
    帳單交由天○○全權處理』之聲明書，係八十三年十一月十日以後才由天○○交
    給簽署前開聲請書，而在簽署之前亦均由天○○交給伊，並未由厚利銀行在台灣
    桃竹苗地區據點泛銘財務顧問股份有限公司直接寄交給伊，而天○○自始即交給
    伊偽造之厚利銀行客戶對帳單，按理伊尚未簽署前開聲明書之前，應由泛銘財務
    顧問股份有限公司寄交，才導致伊等被天○○矇騙侵占挪用殆盡等語（詳見偵字
    第七七四一號卷第二六頁、第二九頁反面）。(2)八十六年三月十九日於本院前審
    中稱：庭呈的帳單是被告給的假帳單，真的被她拿走（詳見上訴字卷第五三頁）
    。
  2.告訴人丑○○於(1)八十四年六月七日所提之告訴狀所載：其於八十三年十月五日
    於桃園市○○路貝多芬歐式自助餐廳，將美金一萬元交由被告存於新加坡厚利銀
    行帳戶內。雙方簽下一紙契約，：：日後陳女陸續寄發交易帳單予告訴人，告訴
    人見獲利頗佳，於是再交予陳女美金一萬元整，雙方另行再簽下一紙契約。八十
    四年元月二十日告訴人介紹宙○○加入，宙○○與天○○於過境旅館內簽下合約
    書與契約書，未料陳女意圖為自己不法之所有，而侵占宙○○交予之美金一萬元
    ，陳女並未依約為宙○○開戶存錢，而將此筆款項全數中飽私囊。八十四年四月
    十二日起即無法與陳女聯繫，經詢問泛銘財物管理公司得知告訴人之美金帳戶僅
    餘二元七角五分，與陳女寄發之帳單美金二萬六千餘元不符，經求證得知陳女變
    造厚利銀行之帳單與偽造厚利銀行之印章與簽名，而將此假帳單交予投資大眾（
    詳見偵字第七五二二號卷第一頁反面至第二頁）。(2)八十四年七月三日於偵查中
    稱：伊只損失二萬美金，另拿回十萬多元，錢怎麼流失的，伊不知道，伊只收到
    一些假帳單（詳見偵字第五九五九號卷第九六頁）。(3)八十四年十月十六日於原
    審中稱：伊和天○○簽訂契約，委託她操作外匯，賺錢一人一半，賠錢時天○○
    要全數負責，但她並未幫伊操作，將錢全部侵占，且寄假帳單給伊。（問侵占多
    少？）美金二萬，宙○○部分是美金一萬（詳見原審卷第二六頁背面至第二七頁
    背面）。
  3.證人庚○○○於(1)八十四年五月五日於調查局稱：八十二年十二月五日被告陪同
    伊至上海商業銀行開戶，並即電匯美金一萬一千一百六十七元，由於每月結算都
    有三千美元盈收，伊遂於同年十二月二十八日再存入八萬六千一百五十二美元，
    供被告操作，八十三年二月八日再以女兒辛○○名義開戶四萬八千美元，同年十
    一月七日又以兒子己○○之名義開戶一萬三千九百美元。八十四年四月七日中華
    電視台播放關衍生性金融商品非法交易報導，伊等投資大眾就找不到天○○，八
    十四年四月十日即前往厚利集團之泛銘財務顧問股份有限公司查詢，該公司陳彥
    良副總經理告知伊等投資人所持有之厚利銀行對帳單均係偽造，之後伊就陸續接
    獲相同型式、不同署名、不同金額之對帳單，帳戶結餘：Ｂ六○一八剩六百四十
    美元，Ｂ六○○八剩五百八十九美元，Ｂ六六二一剩七百零一美元。天○○在八
    十三年十一月間曾要求伊等補簽署聲明書，而在這之前，伊並未簽署聲明書，這
    份聲明書內容即係將伊等在厚利銀行開立之外匯保證金交易帳戶對帳單全權交由
    天○○處理（詳見偵字第七七四一號卷第三三頁）。(2)八十五年一月二十五日於
    原審中稱：伊共有三個帳號，伊、伊女兒及兒子，共匯十五萬九千二百元美金，
    伊不知錢有無匯進去，到四月九日才知天○○詐騙伊們。（問這筆錢妳共領回多
    少錢？）伊領了四筆，都是她自己帶伊去指定銀行領的。她給伊的帳單都是有賺
    ，沒有虧損的（詳見原審卷第五一頁背面至第五二頁）。(3)八十六年三月十九日
    本院前審中稱：伊前後匯約十五萬餘元美金至新加坡花旗銀行內厚利銀行帳戶內
    ，正確是十五萬零九千零二十二元，提領五萬元，是她帶伊等去匯的，不是自己
    去匯的。之前的對帳單是假的，至三月間泛銘寄來的才是真的，但上面金額是零
    ，而要伊補款才知道（詳見上訴字卷第五二頁）。
  4.證人甲○○於八十四年五月五日於調查局證稱：因見伊太太乙○○○投資現貨保
    證金買賣，委託天○○操作，每月都賺取美金二千元以上之利潤，伊乃心動透過
    天○○與厚利銀行簽約，並由天○○全權代為操作，隔日天○○即告知已為伊賺
    利美金八百元，且陸續所寄之對帳單記錄，伊每次均賺錢等語；伊於八十四年一
    月五日透過天○○與泛銘公司及新加坡厚利銀行簽訂現貨外匯保證金交易合約書
    ，由天○○擔任經紀人，全權操作現貨外匯保證金買賣，當日即匯入美金二萬元
    至新加坡花旗銀行之厚利銀行帳戶內，爾後伊又陸續匯入美金總計五萬六千五百
    元，到八十四年四月十四日伊從南非回國時所接到厚利銀行的對帳單實際餘額美
    金一點九四元。被告偽造厚利銀行客戶對帳單矇騙伊等虛構購錢之行情，將伊等
    之資金操作，虧空殆盡。另伊太太於八十三年十一月二十五日同樣透過天○○與
    泛銘公司及新加坡厚利銀行簽訂現貨外匯保證金交易合約書起，總計委由天○○
    操作現貨外匯保證金買賣為美金一萬七千三百二十元，到八十四年四月十四日伊
    回國時所接到厚利銀行的對帳單實際餘額美金九百三十九元七角九分（詳見偵字
    第七七四一號卷第三六頁至第三八頁反面）。
  5.證人寅○○於八十四年五月五日於調查局證稱：在伊擔心泛銘公司會被取締時，
    急欲出金，乃持天○○交付之厚利銀行對帳單赴泛銘公司要求出金，經該公司審
    視對帳單後，告知天○○交付之對帳單是假的，復查伊的帳戶，發現戶頭內已沒
    有資金，顯係資金遭天○○挪用而以假的對帳單欺騙伊。伊以本人寅○○的名義
    投資美金二萬元，介紹伊姐張淑娟以伊先生蔡維文的名義投資美金三萬元，介紹
    伊婆婆蔡黃李悅的嫂子及江太太以伊婆婆蔡黃李悅的名義投資美金四萬二千五百
    元。編號Ｂ１３之證物係天○○偽造之厚利銀行客戶個人對帳單等語（詳見偵字
    第七七四一號卷第四二頁至第四三頁）。
  6.告訴人厚利銀行於八十四年八月二十三日所提之告訴狀記載：天○○於八十三年
    七月間起至八十四年四月間止在中壢市○○○○街七十九之七號十一樓自設之泛
    運財務管理諮詢工作室，透過不知情之泛銘財務顧問股份有限公司與告訴人交易
    後，竟偽造告訴人厚利銀行之交易帳單，詐騙其自行招攬客戶之金錢（詳見偵字
    第一○六八六號卷第一頁反面）。
  7.告訴人林張敏鈴、辛○○、己○○、午○○、許景富、辰○○、卯○○、黃○○
    ○、Ａ○○、宇○○、玄○○、謝寶西、癸○○○、子○○、申○○、乙○○○
    、甲○○、戌○○○、未○○、丙○○、丁○○、酉○○、Ｂ○○、亥○○、戊
    ○○○、壬○○、地○○、巳○○等人於八十四年九月六日提出之告訴狀所載：
    被告未如告訴人之指示向新加坡厚利銀行買賣，所有由厚利銀行給付告訴人之帳
    單被厚利銀行認係偽造。八十三年十一月十日以後，被告等才謊稱泛銘公司規定
    要補一張聲明書內載「本人先前於厚利銀行開立外匯保證金交易帳戶，號碼厚利
    Ｘ號，茲因個人因素，本人在此要求厚利銀行自即日起將本人帳戶之對帳單交由
    天○○全權處理，此致，厚利銀行，並倒填日期」，要變無權為有權（詳見偵字
    第一一四三四號卷第三頁反面至第四頁）。
  8.(1)附表一編號一、附表二編號十偽造厚利銀行對帳單，附表二編號十一偽刻之厚
    利銀行英文圓形印章及盤房「黎心娟」印章，及附表一編號十九、二十厚利銀行
    發給客戶之存款收據，附表三編號十二林張敏鈴之客戶匯款證明書，此有年度
    保管字第二五四五號扣押物品清單一紙在卷（詳見偵字第七七四一號卷第四四頁
    ）。(2)告訴人林張敏鈴於原審調查時庭呈被告寄予其之偽造對帳單（詳見原審卷
    第五八至六十頁）。(3)告訴人午○○於本院前審庭呈被告寄予其之偽造對帳單（
    詳見上訴字卷第六十至六九頁）。(4)被告於原審庭呈之計算表（詳見原審卷第八
    一至八二頁）。(5)告訴人黃○○○於原審庭呈於八十三年十二月三十日書立之合
    約書一紙，內文載明「甲方代表人被告；乙方代表黃阿蕊等三人。甲方負責外匯
    保證金之操作（配合乙方開發客戶）。乙方負責開發客戶及硬體設備：：」（詳
    見原審卷第八四頁）。(6)本院前審於九十年十一月十三日於本院勘驗扣案證物之
    偽造印章及偽造之印文、署押，勘驗結果：黎心娟方型印章一枚、「Hall  Rich
     Bank INC」（厚利銀行）木質圓形章一枚。(2)偽造之厚利銀行對帳單上有「Hal
    l Rich Bank INC」印文、黎心娟印文及署名各十三枚。(3)偽造厚利銀行空白對
    帳單上面只有印刷厚利銀行中英文的名稱。(4)偽造之厚利銀行客戶個人對帳單一
    百八十四張上有「Hall Rich Bank INC」印文、「黎心娟」印文及署名各一百八
    十四枚。上有勘驗筆錄一份在卷（詳見上更(二)卷第四二至四三頁）。
  (三)綜上：依被告前開所供，參酌證人即告訴人午○○、丑○○、林張敏鈴、甲○○
    、寅○○之證詞，及厚利銀行、告訴人林張敏鈴等二十八人所提之告訴狀所載，
    並有被告提出之偽造空白對帳單、告訴人林張敏鈴、午○○提出之被告偽造對帳
    單，及勘驗筆錄等，被告確有偽造厚利銀行之對帳單並寄交予其客戶之行為，應
    可認定。被告偽造客戶林張敏鈴等三十五人之對帳單，自足生損害於厚利銀行及
    三十五名客戶之行為。至依被告於原審庭呈之計算表，其中被告之客戶謝寶西匯
    入美金二萬元、提領美金二萬元，其匯入與提領之金額相同，另客戶陳榮墉匯入
    美金三萬元、提領金額三萬四千零二十二元，其提領之金額多於匯入，雖客戶謝
    寶西、陳榮墉二人之財務未有實際損害，惟被告寄交偽造之對帳單予謝寶西、陳
    榮墉之目的，係對其客戶隱瞞實際操作外幣買賣之情形，既是隱瞞實際操作情形
    ，對客戶謝寶西、陳榮墉自有發生損害之可能，此部分自符合刑法上偽造文書罪
    所謂「足生損害於他人」之要件。
二、關於偽造邱睦秦及陳凱明、林張敏鈴及邱睦秦分別與厚利銀行之合約書部分：
  (一)關於該部分犯罪事實，業據被告天○○於調查站訊問時、檢察官偵查中、原審及
    本院審理中供承不諱，其供述略以：
  1.被告於(1)八十四年五月四日於調查局中供稱：編號Ａ０２係伊前夫邱睦秦及胞弟
    陳凱明與新加坡厚利銀行開戶之合約書，均是伊私自開立，渠等二人皆不知情；
    伊前夫邱睦秦與林張敏鈴共同在厚利銀行開戶合約書是伊私自開立的渠二人不知
    情，私自將申○○欲存入之款項美金二萬元挪用，擅改匯款單匯入帳號Ｂ六六二
    八號之邱睦秦與林張敏鈴共同帳戶內（詳見偵字第七七四一號卷第十五頁、第十
    六頁）。(2)八十六年十一月二十一日於本院前審供稱：Ｂ六六二八是林張敏鈴與
    邱睦秦共同之戶頭，這帳號是代號而已，實際上錢是匯入厚利銀行，再分到投資
    人之代號戶內行情太大，無法掌控（才虧損）。（Ｂ）六六二八號帳戶，林張敏
    鈴及邱睦秦均不知此事（詳見上訴字卷第一四二頁反面至第一四三頁反面）。(3)
    九十年八月二十九日於本院前審供稱：有偽刻林張敏鈴的印章擅自簽立合約。有
    以陳凱明名義偽簽他的合約書。陳凱明上的印文署押也是伊偽造的。邱睦秦是伊
    前夫。用他的名義在厚利銀行設立帳戶，他不知道。伊只有偽刻邱睦秦的方形章
    ，他在厚利公司沒有圓形章，伊沒有蓋圓形章。邱睦秦圓形印文是伊盜用他的印
    章。邱睦秦他完全不知道，他只知道伊在那邊上班（詳見上更(二)字卷第卅五至卅
    六頁）。(4)九十年十二月五日於本院前審中稱：以邱睦秦做被授權人，陳凱明在
    厚利銀行的開戶契約書大約在八十二年九、十月間偽造。邱陸秦的Ｂ六六五六號
    帳號是為了交易方便才做的假戶頭，在八十三年底的時候；邱睦秦Ｂ六六五六的
    戶頭是在八十三年底八十四年初開戶。厚利公司有現成的合約書，是在榮安十五
    街家裡開的，只是填寫合約書，然後填寫風險聲明書，再將資料傳真給泛銘公司
    ，事後再將資料郵寄給泛銘公司就可以開戶（詳見上更(二)字卷第六十頁至第六二
    頁）。(5)九十二年七月九日於本院稱：伊曾經要向邱睦秦招攬請他投資，要他投
    資美金一萬元，他說他身上只有二十萬台幣，所以他就把存摺、圓形章交給伊，
    銀行提款單伊就多蓋幾張起來，後來再自行去填、提款。當時伊剛到公司沒有客
    戶，公司同事說可以拿家裡的人的印章來開戶，伊就拿陳凱明的印章來開戶，陳
    凱明本人不知道（詳見本院卷第廿九頁）。
  (二)證人之證詞，及相關證據資料詳列如下：
  1.證人林張敏鈴於八十四年五月五日於調查局證稱：經伊檢視前開厚利銀行與客戶
    合約書，該份合約書非伊簽訂，簽名、私章印鑑都不是伊簽蓋。這些不實的對帳
    單，係八十四年四月十日經泛銘公司副總經理陳彥良才告知是偽造的（詳見偵字
    第七七四一號卷第三四頁、第三五頁）。
  2.證人邱睦秦於八十四年十月六日於偵查中證稱：本案簽約書之印文不是伊編號(一)
    之印章，因名字不是伊簽的（詳見偵字第八八二六號卷第五八頁）。
  3.附表二編號二、二之一、五之厚利銀行與客戶合約書，附表二編號十七之陳凱明
    之客戶資料卡、邱睦秦及林張敏鈴之客戶資料卡，附表二編號廿一之被告偽刻林
    張敏鈴之方型印章，附表二編號廿二之被告偽刻邱睦秦方型印章，此有年度保
    管字第二五四五號扣押物品清單一紙在卷（詳見偵字第七七四一號卷第四四頁）
    。
  4.中央警官學校函覆台灣桃園地方法院檢察署就扣案印章與合約書上印文是否相同
    ，經鑑定結果為不相同，此有中央警官學校八十四年十一月二日，校科字第八
    四三八八八號函一份在卷（詳見原審卷第一０六至一一一頁）。
  5.本院前審於九十年十一月十三日勘驗扣案證物中偽造之印章及偽造之印文、署押
    。勘驗結果：(1)邱睦秦名義木刻方型印章乙枚。(2)厚利銀行與客戶合約書(五)內有
    林張敏鈴、邱睦秦印文及署押。客戶資料卡上有邱睦秦圓形印章及林張敏鈴方型
    的印文各一枚，二人的署名各一枚，陳凱明印文及署名各一枚。(3)林張敏鈴木質
    印章（象文堂）一枚。(4)厚利銀行與客戶合約書(二)上有陳凱明、邱睦秦印文及署
    押各一枚。此有九十一年十一月十三日勘驗筆錄在卷（詳見上更(二)卷第四二至四
    三頁）。
  (三)綜上：依被告所供，並參酌證人林張敏鈴、邱睦秦之證詞，並有前開扣押物品在
    卷，被告未經證人林張敏鈴、邱睦秦及陳凱明之同意，為操作外幣保證金買賣之
    資金週轉，於事實欄貳、(二)所載之時間、犯罪方法，偽造前開合約書及客戶資料
    卡，足生損害於厚利銀行、陳凱明、邱睦秦及林張敏鈴，應可認定。
三、關於詐欺宙○○取財、變造匯款單等部分：
  (一)此部分犯罪事實，業據被告天○○迭於調查站訊問、偵查、原審，及本院審理中
    供承不諱，其供述略謂：
  1.被告於八十四年五月四日於調查局供稱：伊未將巳○○、宙○○二人與厚利公
    司之合約書交泛銘公司完成簽約，而伊私將巳○○投資資金美金二萬元，匯入邱
    睦秦Ｂ六六五六號帳戶，將宙○○投資資金美金六千元匯入寅○○Ｂ六六二三號
    帳戶，：：私自將申○○欲存入之款項美金二萬元挪用，擅改匯款單匯入邱睦秦
    、林張敏鈴共同之Ｂ六六二八號帳戶（詳見偵字第七七四一號卷第十五頁反面至
    第十六頁）。八十四年五月十六日於調查局接稱：甲○○於八十四年三月二十
    七日，與伊一起到世華聯合商業銀行中壢分行匯款美金四萬九千元到新加坡花旗
    銀行之厚利銀行帳戶，但實際上伊卻未依甲○○所指定之應匯入客戶帳號及金額
    （客戶帳號六八○一匯入美金一萬九千元、六八一九匯入美金一萬六千元、六八
    一○匯入美金一萬四千元），自行私自匯入六八○一甲○○帳號美金五千元、六
    八一○酉○○帳號美金九千元、六六二八邱睦秦帳號二萬七千元、六六二五午○
    ○帳號美金八千元（詳見偵字第七七四一號卷第廿一頁反面至第廿二頁）。八
    十四年九月四日於偵查中稱：伊與午○○為申○○在銀行匯款時，伊在申○○匯
    款單右下方註明欄，寫下邱睦秦的帳號。邱睦秦帳戶的錢是伊領的，只要印章及
    簽名符合，經泛銘公司行政人員批就可以了（詳見偵字第八八二六號卷第二十頁
    、第二一頁）。八十四年十月二日於原審供稱：伊因操作外匯虧損，就將客戶
    的錢存入邱睦秦戶頭，用以操作外匯及周轉，賺錢後再提出來存入客戶的帳戶有
    時客戶要提款，但已虧損，就把別的客戶之錢先匯入，讓那個客戶提（詳見原審
    卷第十九頁反面至第二十頁）。八十四年十月十六日於原審中稱：宙○○的部
    分，伊匯入別的客戶帳戶內，供別人提領（詳見原審卷第二七頁）。八十五年
    一月二十五日於原審中續稱：在填匯款單時，會註明匯款者（即客戶）的代號，
    伊變更代號。伊在申○○的匯款單上多寫一個代碼，然後交給銀行小姐；趁他們
    不注意時，多寫一個代碼，厚利銀行收到時，會打電話問伊二個代碼各要匯入多
    少錢，伊再跟他們確定（詳見原審卷第五十頁反面至第五十一頁）。八十五年
    四月二十九日原審中稱：伊在匯款單上寫上帳號交給客戶，客戶影印一張給伊，
    伊用立可白塗掉更改帳號後，傳真給泛銘；宙○○把一筆資金交給伊，由伊去操
    作，其他人都是自己到銀行匯款；提款要經過泛銘（詳見原審卷第九六至九八頁
    ，原審誤編為六六至六八頁）。八十五年七月十五日於原審中稱：伊是將巳○
    ○、申○○之資金匯入厚利銀行帳戶，伊並未保管資金（詳見原審卷第一二三頁
    ，原審誤編為九四頁）。八十五年七月二十九日於原審中稱：巳○○將錢交給
    午○○由午○○匯到銀行（詳見原審卷第一三二頁）。本院前審供稱：伊前後
    更改巳○○、宙○○、申○○等人匯單（詳見上訴字卷第一四三頁背面）；錢
    均是由客戶自行匯入新加坡花旗銀行，客戶有自南部來的，為盡地主之誼陪他們
    去，將款匯入前夫邱睦秦帳戶是因虧損，為便於週轉才如此，匯入邱睦秦帳戶金
    額為美金八萬一千元；Ｂ六六二八是林張敏鈴與邱睦秦共同之戶頭，這帳號是代
    號而已，實際上錢是匯入厚利銀行，再分別投資人之代號戶內，行情太大，無法
    掌控（才虧損），（Ｂ）六六二八號帳戶，林張敏鈴及邱睦秦均不知此事等語（
    詳見上訴字卷第一○三頁背面、第一○四頁背面、第一○五頁反面、第一四三頁
    ）。
  (二)證人之證詞，及相關之證據資料詳列如下：
  1.證人午○○於(1)八十四年五月五日於調查局中證稱：前開編號Ｂ１０之證物係投
    資客戶巳○○將資金美金二萬元由伊匯入新加坡厚利銀行之匯款回單，但天○○
    並未將巳○○合約書送給泛銘財務顧問股份有限公司及入新加坡厚利銀行簽約，
    而擅自將資金匯款回單變造為渠前夫邱睦秦名義，以邱睦秦名義簽訂合約書，並
    使用相同帳號Ｂ六六五六操作買賣外匯保證書。前開編號Ｂ１１之證物係投資客
    戶甲○○將資金美金四萬九千元匯入新加坡厚利銀行之匯款回單，該筆資金應記
    入甲○○帳號Ｂ六八○一內，金額為美金一萬九千元，酉○○帳號Ｂ六八一○金
    額為一萬六千元，壬○○帳號Ｂ六八一九金額為一萬四千元，但從泛銘財務顧問
    股份有限公司提供的資料中，發現天○○僅將該筆資金中美金五千元記入甲○○
    帳號，美金九千元記入酉○○帳號，其餘資金有一部分美金八千元記入伊本人帳
    號內，另一部分美金二萬七千元則記入渠前夫邱睦秦帳號六六二八內。前開編號
    Ｂ１０之證物其中申○○將資金美金三萬元匯入新加坡厚利銀行帳戶之情形補充
    說明，天○○僅將美金一萬元記入申○○帳號六八一一內，其餘美金二萬元則記
    入渠前夫邱睦秦帳號內使用，另泛銘財務顧問股份有限公司亦提供資料給伊等，
    天○○的前夫邱睦秦曾於八十四年二月十七日出金提領美金一萬元，三月十三日
    出金提領美金三萬元，共計美金四萬元，泛銘財務顧問股份有限公司寄交，才導
    致伊等被天○○矇騙侵占挪用殆盡（詳見偵字第五九五九號卷第二八頁至第三二
    頁）。
  2.告訴人丑○○於八十四年六月七日所提出之告訴狀稱：八十四年元月二十日本人
    介紹同事宙○○加入，宙○○與天○○於過境旅館內簽下合約書與契約書，未料
    陳女意圖為自己不法之所有，而侵占宙○○交予之美金一萬元，陳女並未依約為
    宙○○開戶存錢，而將此筆款項全數中飽私囊（詳見偵字第七五二二號卷第一頁
    反面至第二頁）。
  3.告訴人宙○○所陳：伊損失美金一萬元，拿回台幣五萬多元，餘與丑○○所述相
    同（詳見偵字第五九五九號卷第九六頁）。
  4.證人甲○○於八十四年五月五日於調查局證稱：據伊大姊午○○向泛銘公司查詢
    結果，天○○卻未依伊所指定之應入客戶帳號及金額匯入（客戶帳號六八○一，
    匯入美金一萬九千元；六八一九，匯入美金一萬六千元；六八一○，匯入美金一
    萬四千元），而天○○私自匯入客戶帳號六八○一美金五千元；六八一○號美金
    九千元；六六二八號（邱睦秦帳號）美金二萬七千元；六六二五號美金八千元。
    編號Ｂ１３之證物係天○○偽造之厚利銀行客戶對帳單（詳見偵字第七七四一號
    卷第三九頁）。
  5.告訴人申○○於八十四年七月七日於偵查中稱：伊做外匯，伊在今年二月至中壢
    世華銀行匯款至新加坡厚利銀行，但沒有匯到伊的戶頭，伊總共匯三萬美金，只
    有一萬美金入伊戶頭，其餘二萬美金不見。根據伊調查結果，伊短少的二萬美金
    是跑到邱睦秦的戶頭內（詳見偵字第八八二六號卷第四頁）。
  6.告訴人巳○○於八十五年七月二十九日於原審稱：伊未將錢交給被告，是直接匯
    到厚利銀行的帳戶（詳見原審卷第一三二頁反面）。
  7.證人即世華聯合商業銀行中壢分行行員謝雅玲於八十五年四月廿九日於原審中稱
    ：伊等把匯款單給客戶寫，沒有用電話（詳見原審卷第九十六頁）。
  8.厚利銀行與客戶合約書（見偵字第七七四一號卷第四六頁）。
  9.被害人巳○○、申○○之匯款單（即附表三編號十），被害人甲○○之匯款單（
    即附表三編號十一）此有年保管字第二五四五號扣押物品清單一紙在卷（詳見
    偵字第七七四一號卷第四四頁，偵字第八八二六號卷第四六頁）。
  (三)綜上：關於被害人宙○○部分，依被告所供，參酌介紹被害人宙○○及證人丑○
    ○之證詞，並有被害人宙○○簽立之厚利銀行與客戶合約書一紙，可知被告確未
    將被害人宙○○所簽立之合約書送至泛銘公司完成簽約，反將被害人宙○○交付
    之美金一萬元匯入寅○○於厚利銀行帳戶（編號Ｂ六六二三）內，被告意圖為第
    三人不法之所有，佯稱為被害人宙○○操作外幣保證金買賣，致宙○○陷於錯誤
    ，簽立前開合約書並交付美金一萬元予被告，由被告匯入寅○○於厚利銀行之帳
    戶，致有損害，自符合刑法第三百三十九條第一項詐欺取財罪之構成要件。再關
    於被害人申○○部分，依被告所供，參酌被害人申○○、午○○之證詞，及被害
    人申○○之匯款單，可知被告於陪同午○○受申○○之託匯款時，趁機於匯款單
    上加註代碼，致銀行陷於錯誤，依其指示匯款，足生損害於申○○及厚利銀行等
    節，應可認定。關於被害人巳○○部分，依被告所供，參酌被害人巳○○、午○
    ○之證詞，及前開匯款單、合約書，可知被告意圖為自己不法之利益，未將被害
    人巳○○所簽立之合約書送至泛銘公司完成簽約，反利用陪同午○○受被害人巳
    ○○之委託匯款時，偽填代號，致銀行陷於錯誤，依其指示匯款，將被害人巳○
    ○之美金二萬元，匯入邱睦秦於厚利銀行之帳戶（編號：Ｂ六六五六），以便其
    於操作外幣保證金買賣時之資金週轉，足生損害於厚利銀行及巳○○等節，應可
    認定。又關於被害人甲○○部分，依被告所供，復參酌被害人甲○○、午○○之
    證詞，及前開匯款單，可知被告於陪同被害人甲○○至世華聯合商業銀行中壢分
    行匯款至厚利銀行時，以加註代號之同一手法，致銀行陷於錯誤，依其指示匯款
    ，足生損害於厚利銀行、甲○○、壬○○、酉○○等節，應可認定。
四、被告偽造對帳單、隱瞞虧損各情，核與前開被害人林張敏鈴（詳見偵字第七七四
    一號卷第卅二頁）、午○○（詳見偵字第七七四一號卷第廿五至廿六頁）、甲○
    ○（詳見偵字第七七四一號第卅六頁）、寅○○（詳見偵字第七七四一號卷第四
    二至四三頁）、宙○○（偵字第五九五九號卷第九六頁）、丑○○（詳見偵字第
    七五二二號卷第二頁）、申○○（詳見偵字第八八二六號卷第四頁）、葉美滿（
    詳見偵字第八八二五號卷第七頁反面）、蔡黃素悅（詳見原審卷第一三二頁）、
    巳○○（詳見原審卷第一三二頁）等人分別於調查站、偵查中、原審訊問時供述
    情節大致相符，是被告前開自白，應可採認。是被告偽造對帳單。隱瞞虧損實情
    ，致附表四所示三十三名被害人陷於錯誤，遭受如附表四所示之損害，業據被告
    於原審時提出被害人之存入、提領金額及餘額清單在卷可參（詳見原審卷第八一
    頁、第八二頁），核與偵查中被害人午○○所陳述（詳見偵字第五九五九號卷第
    二九頁）、告訴人所提告訴狀（詳見偵字第一一四三四號卷第二頁背面、第三頁
    ），及告訴人張敏鈴於本院前審庭呈之附表（詳見上訴字卷第五九頁）主張之詐
    害金額，除部分略有出入外，大致相符，且觀諸被告係主動向調查機關自首，是
    被告所提之該清單所列數額，應堪採信。本件事證明確，被告犯行堪予認定，自
    應依法論科。
五、關於：
  (一)被告偽造厚利銀行之對帳單，並將偽造之對帳單交與客戶，此行為足使客戶林張
    敏鈴等三十五人（詳如事實欄貳(一)所示）誤為渠等於厚利銀行有表內所示餘額存
    在，誤認渠等對厚利銀行有上開金額權利存在，自足生損害於厚利銀行及客戶林
    張敏鈴等三十五人。又被告受託操作外幣保證金交易從中獲取利潤，客戶盈虧雖
    與被告無涉，客戶於簽約委託上訴人從事外幣保證金交易時，已簽署風險聲明書
    知悉此類風險存在，但被告係以偽造之厚利銀行之對帳單矇騙，致使客戶陷於錯
    誤，而投入更多資金繼續委託被告操作，被告以此詐欺之手段，因而致使林張敏
    鈴、午○○、丑○○等或渠等所介紹之客戶共三十三人未及時取回餘款，或陸續
    投入更多之保證金（詳如附表四備註欄所示之情形），是客戶雖知悉此類風險，
    但被告係以詐欺手段矇騙，自使客戶誤判而足以生損害於客戶，則被告自有偽造
    私文書進而行使該私文書，以詐欺得利之行為。惟其中被告之客戶謝寶西、陳榮
    墉二人部分，被告雖有對其等二人偽造私文書進而行使該私文書之行為，然該二
    人未生財產上之損害，故被告就謝寶西、陳榮墉部分，並未構成詐欺得利罪。
  (二)再被告偽造陳凱明及邱睦秦與厚利銀行之合約書、陳凱明客戶資料卡，送至泛銘
    公司完成簽約，開立邱睦秦在厚利銀行之帳戶，偽造林張敏鈴及邱睦秦與厚利銀
    行之合約書、客戶資料卡，送至泛銘公司完成簽約以開立該二人在厚利銀行之帳
    戶，自屬偽造私文書並進而行使之行為。
  (三)又被告既持厚利銀行合約書予被害人宙○○，並收受渠所交付之開戶保證金，卻
    未依約將該合約書送至泛銘公司完成簽約，並將所收受之保證金匯入寅○○帳戶
    ，足見被告係意圖為第三人不法之所有，且本無為宙○○開戶之意，而以詐欺之
    手段取得宙○○之開戶保證金。
  (四)另被害人巳○○、甲○○、酉○○、壬○○、申○○部分，則係以在匯款單上加
    註代號或偽填帳號予以變造，而未變更原匯款單之性質，使銀行陷於錯誤，而將
    渠等匯款全部或一部匯入被告所指定之帳戶，自足生損害於巳○○、甲○○、酉
    ○○、壬○○、申○○等人。
  (五)綜上：核被告所為，係犯刑法第二百十六條、第二百十條、第三百三十九條第一
    項、第二項之行使偽造私文書及詐欺取財罪、詐欺得利罪。公訴人認被告將被害
    人巳○○等人所匯款項改填帳號或偽填帳號部分應依同法第三百三十六條第二項
    （起訴書誤載為第三百三十五條第二項）之業務侵占罪論斷云云。然侵占罪係指
    行為人持有他人所有之物，以不法領得之意思變持有為所有始足當之，本案被害
    人巳○○、甲○○、酉○○、壬○○、申○○之資金係自行或委託他人匯入厚利
    銀行帳戶內，後才將匯款單存根聯送被告，以示款項已匯入指定銀行，以便被告
    操作買賣外匯，並未由被告持有匯款，被告擅改帳號或增列一帳戶，致使銀行陷
    於錯誤，將款分別匯入邱睦秦帳戶（編號：Ｂ六六五六，及Ｂ六六二八），供被
    告週轉或提領之用，應成立詐欺得利罪。另被害人宙○○部分，因被告原即具有
    為第三人不法所有之意圖，以詐欺方式使宙○○交付保證金美金一萬元，應成立
    詐欺取財罪，尚難認被告係成立業務侵占罪，雖公訴人就詐欺得利及詐欺取財並
    未起訴，然與已起訴之行使偽造私文書罪有方法結果之牽連關係，屬裁判上一罪
    ，依審判不可分原則，一部起訴效力及於全部，本院自得就詐欺得利及詐欺取財
    部分併予審究，就侵占罪部分，不另為無罪之諭知。又公訴人就被告偽造邱睦秦
    及林張敏鈴，邱睦秦、陳凱明分別與厚利銀行之合約書、客戶資料卡並進而行使
    部分雖未起訴，然與已起訴之偽造私文書及行使偽造私文書罪有連續關係，屬裁
    判上一罪，依審判不可分原則，一部起訴效力及於全部，本院自亦得就此部分併
    予審究，併此說明。被告偽造邱睦秦、林張敏鈴、厚利銀行（Hall Rich Bank
    INC） 及黎心娟印章、偽造厚利銀行有權簽章人黎心娟之署押、盜用陳凱明之印
    文及邱睦秦圓形印章，為偽造私文書（陳凱明合約書、邱睦秦合約書、客戶資料
    卡、邱睦秦與林張敏鈴合約書、客戶資料卡、對帳單等）之階段行為，不另論罪
    。其利用不知情、不詳姓名之成年人偽造印章蓋用印文係屬間接正犯。其偽造、
    變造私文書之低度行為，為行使偽造、變造私文書之高度行為所吸收，逕論以行
    使偽造私文書罪。又其多次行使偽造私文書及多次詐欺得利，均時間緊接，犯罪
    方法與構成要件相同，顯均係基於概括犯意而為之，各依連續犯論以一罪，並依
    法加重其刑。所犯行使偽造私文書罪及詐欺得利、詐欺取財罪，有方法結果之牽
    連關係，應從一重論以行使偽造私文書罪，公訴意旨認應分論併罰，尚有未合。
    被告於犯罪後，偵查機關未發覺前，向臺灣桃園地方法院檢察署檢察官自首而接
    受裁判，有該偵訊筆錄記載足稽（詳見偵字第五九五九號卷第一頁），應依刑法
    第六十二條前段之規定，減輕其刑，並依先加後減之順序為之。
六、原審關於背信部分予被告論科科刑，固非無見，惟：(一)原判決對被告利用不詳姓
    名之成年人偽造印章，並未載明犯罪地點，及偽造邱睦秦帳戶亦未說明其帳號（
    Ｂ六六二八號），又上開利用不知情不詳姓名之人偽造印章，亦未論以間接正犯
    ，自有未合。(二)本案依連續犯之規定先予加重，再依自首之規定減輕其刑，原審
    未說明先加後減之順序，亦有不合。(三)起訴書認被告所為犯刑法第三百三十五條
    第二項之罪，原審認起訴書誤引，並認被告不成立刑法第三百三十六條第二項之
    業務侵占罪，但就此部分未論敘該部分不另為無罪之諭知。(四)被告偽造邱睦秦與
    厚利銀行合約書、陳凱明與厚利銀行合約書、客戶資料卡，偽造邱睦秦與林張敏
    鈴之客戶資料卡，另成立偽造私文書之罪，原審疏未敘及。(五)被害人宙○○係直
    接將開戶保證金交由被告匯款，被告係以詐欺方式取得該筆款項，並非由宙○○
    本人匯款，係由被告存入寅○○之厚利銀行帳戶，又被害人巳○○、甲○○、申
    ○○等人，被告係以變造匯款單之方式，使銀行陷於錯誤，而取得匯款利益，被
    告應成立詐欺取財罪或詐欺得利罪，而不另構成背信罪，是原審認為應成立詐欺
    罪，容有未當。(六)附表一編號六係被告於事後以其名義於八十四年五月一日所製
    作，非供犯罪所用，原審竟予宣告沒收，另附表二編號二、五偽造之合約書，為
    被告所提出，並為供犯罪所用，以及編號二十二偽刻之邱睦秦方形印章，原審漏
    未宣告沒收，均有未洽。(七)本件並無證據足資證明被告有另外偽造「客戶帳單餘
    額明細表」，已如前述，原審認被告有偽造上開文書，亦有誤會。被告上訴意旨
    ，指摘原判決關於背信部分不當，請求撤銷改判，從輕量刑並諭知緩刑云云，固
    無足取，然原判決既有上開可議之處，即無可維持，應由本院將原判決關於被告
    背信部分撤銷改判。爰審酌被告之犯罪動機、目的、手段、犯罪時間甚長，被害
    人數眾多、所生危害非輕、及其並無不良素行、犯後態度等一切情狀，量處如主
    文第二項所示之刑。再被告雖聲請宣告緩刑，但被告本件犯行被害人眾多，損失
    高達美金七十萬四千一百二十四點九六元（總計匯入投資款美金一百零四萬九千
    五百二十元，扣除其中已為客戶領取美金三十三萬二千八百十八元，及銀行帳戶
    餘額美金一萬二千五百七十七點零四元），且未與全體被害人達成民事和解，賠
    償損害，自不宜逕為緩刑之宣告。至被告坦承犯行部分已列入本院量刑參考，併
    此敘明。
七、至附表四所示之被害人等，雖認邱睦秦與被告有共犯關係，而對其提出告訴或在
    告訴狀中予以指陳（詳見偵字第八八二六號卷、偵字第一一四三四號卷第四頁）
    ，惟被告供稱：邱睦秦帳戶是伊私自開立的，邱睦秦並不知情等語（詳見偵字第
    七七四一號卷第十六頁），而邱睦秦涉嫌共同詐欺部分，並經臺灣桃園地方法院
    檢察署以八十四年度偵字第八八二六號為不起訴處分（詳見原審卷第一○四、一
    ○五頁），嗣雖經再議起訴，但經本院以八十七年度上易字第二七五五號判決無
    罪確定，此有判決書一份在卷（詳見上更(一)卷第七十至七五頁）。且證人邱睦秦
    證稱：（問本案簽約書之印文是你編號(一)之印章？）伊不知道，因名字不是伊簽
    的（詳見偵字第八八二六號卷第五八頁）；伊不是共犯，開戶時伊不知道（詳見
    上更(一)卷第三五頁），是並無證據足資證明邱睦秦為本案之共犯，被告以邱睦秦
    名義私自開立帳戶，此部分應另成立偽造私文書之罪，而其開戶係為存入前開款
    項，是與被告其餘之偽造私文書犯行，有連續犯裁判上一罪之關係，此部分公訴
    意旨雖未敘及，但為起訴效力所及，應併予審判，附此敘明。
八、公訴意旨另以：被告除偽造厚利銀行對帳單外，並偽造「客戶帳單餘額明細表」
    ，以欺瞞客戶等語，惟查經本院前審勘驗本案扣得證物結果：並無公訴人所謂之
    「客戶帳單餘額明細表」（詳見上更(二)卷第四二頁、第四三頁之勘驗筆錄），而
    附表一編號六之「偽造客戶帳單餘額明細表」實際上係被告以其本人名義所製作
    ，記載其所偽造每位客戶之對帳單之餘額。核與被告於調查站調查時供稱：編號
    ０６係伊偽造客戶對帳單餘額明細表（由天○○本人製作）（詳見偵字第七七四
    一號卷第九頁反面）相符，且告訴人及被害人於偵查中及歷審訊問時均僅指訴被
    告偽造厚利銀行對帳單，亦僅提出該對帳單以資佐證，而未提及所謂之「客戶帳
    單餘額明細表」，再者，被告於偵查中及前審調查時均僅提及其偽造前述對帳單
    ，而未及「客戶帳單餘額明細表」（詳見偵字第五九五九號卷第三頁反面及上更
    (一)卷第三九頁），其雖於原審及其後上訴審時曾自承有偽造「客戶帳單餘額明細
    表」，然於本院前審調查已明確供稱：「客戶帳單餘額明細表」即為銀行對帳單
    ，沒有另外一份客戶帳單明細表等語（詳見上更(二)卷第六三頁），則綜上以觀，
    並無於對帳單之外，另有所謂「客戶帳單餘額明細表」存在，充其量，僅得謂二
    者係同一物，是公訴意旨提及被告亦同時偽造「客戶帳單餘額明細表」，顯係誤
    解，附此敘明。
九、扣案如附表一編號一偽造之厚利銀行空白對帳單，附表二編號二偽造之陳凱明之
    厚利銀行合約書、編號二之一邱睦秦之厚利銀行合約書、編號五偽造之邱睦秦及
    林張敏鈴之厚利銀行合約書、編號十偽造之厚利銀行對帳單、編號十七偽造之客
    戶資料卡之物品，係被告所有並供犯罪或預備供犯罪所用之物，已據其供明在卷
    ，均應依刑法第三十八條第一項第二款之規定宣告沒收；附表二編號十一偽造之
    「Hall Rich Bank INC」及「黎心娟」印章各一枚、二十一偽造「林張敏鈴」印
    章一枚、編號二十二偽造「邱睦秦」方形印章一枚之物品，應依刑法第二百十九
    條宣告沒收。另附表三編號十三之偽造對帳單，因被告已交付告訴人午○○等人
    ，非屬被告所有，故僅就其上之「Hall Rich Bank INC」印文、「黎心娟」印文
    及署押各一百八十四枚，亦應依刑法第二百十九條宣告沒收。被告偽造林張敏鈴
    、邱睦秦、陳凱明、厚利銀行及黎心娟印文與偽造厚利銀行有權簽章人之署押，
    均因各該文書之沒收而包括在內，此部分不另為沒收之諭知，附此敘明，至於前
    述附表三所列其他物品為告訴人午○○等人所有，而前述附表一、二所列其他物
    品，尚難證明係直接供被告犯罪或預備犯罪之用，亦非違禁物，爰不為沒收之宣
    告。
據上論斷，應依刑事訴訟法第三百六十九條第一項前段、第三百六十四條、第二百九
十九條第一項前段，刑法第五十六條、第二百十六條、第二百十條、第三百三十九條
第一項、第二項、第五十五條、第六十二條前段、第二百十九條、第三十八條第一項
第二款，罰金罰鍰提高標準條例第一條前段，判決如主文。
本案經檢察官彭坤業到庭執行職務。
中      華      民      國    九十二    年    九         月     三十    日
                              台灣高等法院刑事第二十四庭
                                  審判長法  官  陳  貽  男
                                        法  官  李  世  貴
                                        法  官  陳  憲  裕
右正本證明與原本無異。
如不服本判決應於收受送達後十日內向本院提出上訴書狀，其未敘述上訴之理由者並
得於提起上訴後十日內向本院補提理由書（均須按他造當事人之人數附繕本）。
                                        書記官  劉  育  妃
中    華    民    國      九十二  年       九       月       三十       日
附錄：本案論罪科刑法條全文
刑法第二百十條：
偽造、變造私文書，足以生損害於公眾或他人者，處五年以下有期徒刑。
刑法第二百一十六條
行使第二百十條至第二百十五條之文書者，依偽造、變造文書或登載不實事項或使登
載不實事項之規定處斷。
刑法第三百三十九條
意圖為自己或第三人不法之所有，以詐術使人將本人或第三人之物交付者，處五年以
下有期徒刑、拘役或科或併科一千元以下罰金。
以前項方法得財產上不法之利益或使第三人得之者，亦同。
前二項之未遂犯罰之。
附表一：
┌──┬─────────────────────┬─────┬────┐
│編號│ 證         物           名            稱 │張（頁）數│備    考│
├──┼─────────────────────┼─────┼────┤
│一  │偽造厚利銀行空白對帳單                    │一張      │被告所有│
│    │（上面僅有印刷厚利銀行中、英文名稱）      │          │供犯罪預│
│    │                                          │          │備之物  │
├──┼─────────────────────┼─────┼────┤
│二  │客戶實際餘額明細表                        │三張      │        │
├──┼─────────────────────┼─────┼────┤
│三  │客戶提供之入金金額表                      │二張      │        │
├──┼─────────────────────┼─────┼────┤
│四  │厚利銀行客戶空白合約書                    │一本      │        │
├──┼─────────────────────┼─────┼────┤
│五  │玄○○與厚利銀行、泛銘財務顧問股份有限公司│一本      │        │
│    │簽訂之客戶合約                            │          │        │
├──┼─────────────────────┼─────┼────┤
│六  │偽造客戶對帳單之餘額明細表                │一張      │        │
│    │（天○○以其本人名義所製作）              │          │        │
├──┼─────────────────────┼─────┼────┤
│七  │客戶簽署厚利銀行交易規則（風險聲明書）    │一張      │        │
├──┼─────────────────────┼─────┼────┤
│八  │泛銘財務顧問股份有限公司客戶資料（印鑑卡）│三十四張  │        │
├──┼─────────────────────┼─────┼────┤
│九  │泛銘財務顧問股份有限公司客戶資料（印鑑卡）│一張      │        │
│    │空白卡                                    │          │        │
├──┼─────────────────────┼─────┼────┤
│十  │客戶李阿儉聲明書                          │一張      │        │
├──┼─────────────────────┼─────┼────┤
│十一│被告匯款給陳阿蕊存根聯                    │二張      │        │
├──┼─────────────────────┼─────┼────┤
│十二│厚利銀行空白提款單                        │三份      │        │
├──┼─────────────────────┼─────┼────┤
│十三│客戶酉○○、玄○○之厚利銀行提款單        │二張      │        │
├──┼─────────────────────┼─────┼────┤
│十四│泛銘財務顧問股份有限公司回佣金及手續費紀錄│二張      │        │
├──┼─────────────────────┼─────┼────┤
│十五│被告匯出匯款證明書                        │七張      │        │
├──┼─────────────────────┼─────┼────┤
│十六│被告匯出匯款回單及費用計算單              │六張      │        │
├──┼─────────────────────┼─────┼────┤
│十七│被告與黃○○○合夥設立外匯保證金交易之彰化│一張      │        │
│    │聯絡合約書                                │          │        │
├──┼─────────────────────┼─────┼────┤
│十八│厚利銀行在台灣據點通訊地址                │一張      │        │
├──┼─────────────────────┼─────┼────┤
│十九│厚利銀行發給客戶存款收據(一)                │三張      │        │
├──┼─────────────────────┼─────┼────┤
│二十│厚利銀行發給客戶存款收據(二)                │六張      │        │
├──┼─────────────────────┼─────┼────┤
│廿一│泛銘財務顧問股份有限公司簡介              │一份      │        │
├──┼─────────────────────┼─────┼────┤
│廿二│厚利集團簡介                              │一本      │        │
├──┼─────────────────────┼─────┼────┤
│廿三│厚利銀行客戶對帳單                        │三十四份  │        │
└──┴─────────────────────┴─────┴────┘
附表二：
┌──┬─────────────────┬──────┬───────┐
│編號│ 證        物         名        稱│張 （頁） 數│備考          │
├──┼─────────────────┼──────┼───────┤
│一  │厚利銀行與客戶合約書(一)            │二份        │              │
├──┼─────────────────┼──────┼───────┤
│二  │厚利銀行與客戶合約書(二)帳號編號Ｂ六│一份        │被告所有供被告│
│    │六０二（內有陳凱明之方型印文十四枚│            │犯罪之物      │
│    │及陳凱明之署名十五枚、CHEN KAI    │            │              │
│    │MING之署名三枚，及邱睦秦之方型印文│            │              │
│    │及署名各四枚）                    │            │              │
├──┼─────────────────┼──────┼───────┤
│二之│厚利銀行與客戶合約書(二)帳號編號Ｂ六│一份        │被告所有供被告│
│一  │六五六（內有邱睦秦之圓型印文十二枚│            │犯罪之物      │
│    │，邱睦秦之中文署名十五枚，及CHIU  │            │              │
│    │MU CHIN 之署名三枚）              │            │              │
├──┼─────────────────┼──────┼───────┤
│三  │厚利銀行與客戶合約書(三)            │一份        │              │
├──┼─────────────────┼──────┼───────┤
│四  │厚利銀行與客戶合約書(四)            │四份        │              │
├──┼─────────────────┼──────┼───────┤
│五  │厚利銀行與客戶合約書(五)（邱睦秦之圓│一份        │被告所有供犯罪│
│    │形印文十二枚、邱睦秦之署名十五枚，│            │所用之物      │
│    │及CHIU MU CHIN之署名三枚。林張敏鈴│            │              │
│    │之方型印文二枚，林張敏鈴之署名五枚│            │              │
│    │）                                │            │              │
├──┼─────────────────┼──────┼───────┤
│六  │說明書                            │十八張      │              │
├──┼─────────────────┼──────┼───────┤
│七  │聲明書                            │三份        │              │
├──┼─────────────────┼──────┼───────┤
│八  │經紀人空白聲明書(一)                │十八張      │              │
├──┼─────────────────┼──────┼───────┤
│九  │經紀人空白聲明書(二)                │二十一張    │              │
├──┼─────────────────┼──────┼───────┤
│十  │偽造之厚利銀行對帳單（上有「Hall  │十三張      │被告所有供犯罪│
│    │Rich  Bank  INC」印文、「黎心娟」 │            │所用之物      │
│    │印文及署名各十三枚）              │            │              │
├──┼─────────────────┼──────┼───────┤
│十一│偽刻「Hall Rich Bank INC」（厚利銀│二枚        │應依刑法第二百│
│    │行）木質圓形英文印章及盤房（負責人│            │十九條沒收    │
│    │）「黎心娟」方形印章              │            │              │
├──┼─────────────────┼──────┼───────┤
│十二│客戶提款單                        │四十九份    │              │
├──┼─────────────────┼──────┼───────┤
│十三│厚利銀行客戶對帳單(一)              │九張        │              │
├──┼─────────────────┼──────┼───────┤
│十四│厚利銀行客戶對帳單(二)              │三張        │              │
├──┼─────────────────┼──────┼───────┤
│十五│厚利銀行客戶對帳單(三)              │十六張      │              │
├──┼─────────────────┼──────┼───────┤
│十六│被告於富邦銀行桃園分行帳戶存摺影本│十頁        │              │
├──┼─────────────────┼──────┼───────┤
│十七│陳凱明之客戶資料卡（其上有陳凱明之│二份        │為被告所有供被│
│    │印文及署押各一枚）、及邱睦秦及林張│            │告犯罪之用    │
│    │敏鈴之客戶資料卡（其上有邱睦秦之圓│            │              │
│    │形印文及林張敏鈴之方形印文與二人之│            │              │
│    │署押各一枚）                      │            │              │
├──┼─────────────────┼──────┼───────┤
│十七│客戶資料卡                        │四份        │              │
│之一│                                  │            │              │
├──┼─────────────────┼──────┼───────┤
│十八│支付黃○○○等三人酬勞報表        │一冊        │              │
├──┼─────────────────┼──────┼───────┤
│十九│泛銘財物顧問股份有限公司交易對帳單│一冊        │              │
├──┼─────────────────┼──────┼───────┤
│二十│泛銘財物管理詢員工名片            │三張        │              │
├──┼─────────────────┼──────┼───────┤
│廿一│被告偽刻「林張敏鈴」方型印章      │一枚        │應依刑法第二百│
│    │                                  │            │十九條沒收    │
├──┼─────────────────┼──────┼───────┤
│廿二│被告偽刻「邱睦秦」方型印章        │一枚        │應依刑法第二百│
│    │                                  │            │十九條沒收    │
├──┼─────────────────┼──────┼───────┤
│廿三│被告之手續費及回佣金收支明細表    │一張        │              │
└──┴─────────────────┴──────┴───────┘
附表三：
┌──┬──────────────────────┬──────┬──┐
│編號│ 證             物            名         稱 │張 （頁） 數│備考│
├──┼──────────────────────┼──────┼──┤
│一  │厚利銀行與客戶合約書                        │四份        │    │
├──┼──────────────────────┼──────┼──┤
│二  │厚利銀行提款單                              │三張        │    │
├──┼──────────────────────┼──────┼──┤
│三  │厚利銀行客戶對帳單                          │三張        │    │
├──┼──────────────────────┼──────┼──┤
│四  │厚利銀行客戶個人對帳單                      │十八張      │    │
├──┼──────────────────────┼──────┼──┤
│五  │客戶入金餘額資料                            │一張        │    │
├──┼──────────────────────┼──────┼──┤
│六  │客戶入金出金資料                            │四張        │    │
├──┼──────────────────────┼──────┼──┤
│七  │被告佣金表                                  │二張        │    │
├──┼──────────────────────┼──────┼──┤
│八  │客戶資料                                    │四張        │    │
├──┼──────────────────────┼──────┼──┤
│九  │客戶匯款證明書                              │十七份      │    │
├──┼──────────────────────┼──────┼──┤
│十  │巳○○、申○○匯款單                        │二張        │    │
├──┼──────────────────────┼──────┼──┤
│十一│甲○○匯款單                                │一張        │    │
├──┼──────────────────────┼──────┼──┤
│十二│客戶匯款證明書（林張敏鈴）                  │四份        │    │
├──┼──────────────────────┼──────┼──┤
│十三│偽造之厚利銀行客戶個人對帳單（上有「Hall Rich 一百八十四張│    │
│    │Bank  INC 」印文、「黎心娟」印文及署名各一百│            │    │
│    │八十四枚）                                  │            │    │
└──┴──────────────────────┴──────┴──┘
附表四：被害人及受害金額
┌──┬────┬─────┬────┬─────┬─────┬────┐
│編號│被 害 人│匯入金額  │提領金額│帳戶餘額  │詐害金額  │備  註  │
│    │        │（美 金） │(美 金) │（美金）  │（美金）  │        │
├──┼────┼─────┼────┼─────┼─────┼────┤
│一  │甲○○  │54,000.   │        │1.94      │53,998.06 │因見其妻│
│    │        │          │        │          │          │乙○○○│
│    │        │          │        │          │          │投資利潤│
│    │        │          │        │          │          │頗高，便│
│    │        │          │        │          │          │於年１│
│    │        │          │        │          │          │月５日透│
│    │        │          │        │          │          │過被告與│
│    │        │          │        │          │          │泛銘公司│
│    │        │          │        │          │          │及新加坡│
│    │        │          │        │          │          │厚利銀行│
│    │        │          │        │          │          │簽訂現貨│
│    │        │          │        │          │          │外匯保證│
│    │        │          │        │          │          │書交易合│
│    │        │          │        │          │          │約書，由│
│    │        │          │        │          │          │被告擔任│
│    │        │          │        │          │          │經紀人，│
│    │        │          │        │          │          │全權代為│
│    │        │          │        │          │          │操作。  │
├──┼────┼─────┼────┼─────┼─────┼────┤
│二  │Ａ○○  │54,500.   │5,000.  │1,324.28  │48,175.72 │        │
├──┼────┼─────┼────┼─────┼─────┼────┤
│三  │未○○  │10,000.   │        │239.04    │9,760.96  │        │
├──┼────┼─────┼────┼─────┼─────┼────┤
│四  │丁○○  │39,000.   │6,000.  │806.6     │32,193.4  │        │
├──┼────┼─────┼────┼─────┼─────┼────┤
│五  │宇○○  │16,000.   │5,000.  │18.44     │10,981.56 │        │
├──┼────┼─────┼────┼─────┼─────┼────┤
│六  │戌○○○│10,000.   │        │28.04     │9,971.96  │        │
├──┼────┼─────┼────┼─────┼─────┼────┤
│七  │玄○○  │26,500.   │13,000. │7.20      │13,492.8  │        │
├──┼────┼─────┼────┼─────┼─────┼────┤
│八  │酉○○  │44,000.   │11,000. │695.15    │32,304.85 │        │
├──┼────┼─────┼────┼─────┼─────┼────┤
│九  │申○○  │38,100.   │        │335.54    │37,764.46 │        │
├──┼────┼─────┼────┼─────┼─────┼────┤
│十  │癸○○○│30,000.   │5,000.  │10.52     │24,989.48 │        │
├──┼────┼─────┼────┼─────┼─────┼────┤
│十一│子○○  │30,000.   │5,000.  │10.52     │24,989.48 │        │
├──┼────┼─────┼────┼─────┼─────┼────┤
│十二│丙○○  │30,000.   │        │752.82    │2,9247.18 │        │
├──┼────┼─────┼────┼─────┼─────┼────┤
│十三│Ｂ○○  │30,000.   │15,392. │          │14,608.   │        │
├──┼────┼─────┼────┼─────┼─────┼────┤
│十四│亥○○  │42,200.   │31,551. │          │10,649.   │        │
├──┼────┼─────┼────┼─────┼─────┼────┤
│十五│戊○○○│30,000.   │16,749. │          │13,251.   │        │
├──┼────┼─────┼────┼─────┼─────┼────┤
│十六│壬○○  │46,000.   │        │581.73    │45,418.27 │        │
├──┼────┼─────┼────┼─────┼─────┼────┤
│十七│地○○  │46,000.   │24,104. │          │21,896.   │        │
├──┼────┼─────┼────┼─────┼─────┼────┤
│十八│黃○○○│24,000.   │        │4.47      │23,995.53 │經由陳秀│
│    │        │          │        │          │          │鳳介紹於│
│    │        │          │        │          │          │年月│
│    │        │          │        │          │          │開始投資│
├──┼────┼─────┼────┼─────┼─────┼────┤
│十九│乙○○○│17,320.   │5,000.  │939.79    │11,380.21 │同一    │
├──┼────┼─────┼────┼─────┼─────┼────┤
│二十│林張敏鈴│92,000.   │70,000. │580.      │21,420.   │經被告向│
│    │        │          │        │          │          │其招攬，│
│    │        │          │        │          │          │年月│
│    │        │          │        │          │          │日開戶│
│    │        │          │        │          │          │，因利潤│
│    │        │          │        │          │          │頗豐，嗣│
│    │        │          │        │          │          │於年２│
│    │        │          │        │          │          │月８日以│
│    │        │          │        │          │          │女兒林慧│
│    │        │          │        │          │          │娟名義開│
│    │        │          │        │          │          │戶美元四│
│    │        │          │        │          │          │萬八千元│
│    │        │          │        │          │          │，同年│
│    │        │          │        │          │          │月７日以│
│    │        │          │        │          │          │兒子林文│
│    │        │          │        │          │          │之名義開│
│    │        │          │        │          │          │戶美金一│
│    │        │          │        │          │          │萬三千九│
│    │        │          │        │          │          │百元    │
├──┼────┼─────┼────┼─────┼─────┼────┤
│二一│辛○○  │50,000.   │20,000. │628.      │29,372.   │同二十  │
├──┼────┼─────┼────┼─────┼─────┼────┤
│二二│己○○  │13,900.   │10,000. │699.      │3,201.    │同二十  │
├──┼────┼─────┼────┼─────┼─────┼────┤
│二三│寅○○  │20,000.   │5,000.  │          │15,000.   │自午○○│
│    │        │          │        │          │          │、林張敏│
│    │        │          │        │          │          │鈴處得知│
│    │        │          │        │          │          │後，於│
│    │        │          │        │          │          │年月│
│    │        │          │        │          │          │日由被告│
│    │        │          │        │          │          │開始操作│
│    │        │          │        │          │          │買賣。並│
│    │        │          │        │          │          │介紹張淑│
│    │        │          │        │          │          │娟（以蔡│
│    │        │          │        │          │          │維文名義│
│    │        │          │        │          │          │），其婆│
│    │        │          │        │          │          │婆蔡黃素│
│    │        │          │        │          │          │悅之嫂嫂│
│    │        │          │        │          │          │及江太太│
│    │        │          │        │          │          │（以蔡黃│
│    │        │          │        │          │          │素悅之名│
│    │        │          │        │          │          │義）委託│
│    │        │          │        │          │          │被告為經│
│    │        │          │        │          │          │紀人    │
├──┼────┼─────┼────┼─────┼─────┼────┤
│二四│午○○  │20,000.   │        │292.84    │19,707.16 │年初，│
│    │        │          │        │          │          │經由林張│
│    │        │          │        │          │          │敏鈴之介│
│    │        │          │        │          │          │紹，認識│
│    │        │          │        │          │          │被告，於│
│    │        │          │        │          │          │年９月│
│    │        │          │        │          │          │９日簽約│
│    │        │          │        │          │          │，因利潤│
│    │        │          │        │          │          │不錯，分│
│    │        │          │        │          │          │別於年│
│    │        │          │        │          │          │月１０日│
│    │        │          │        │          │          │、同年│
│    │        │          │        │          │          │月日以│
│    │        │          │        │          │          │辰○○、│
│    │        │          │        │          │          │許景富、│
│    │        │          │        │          │          │卯○○之│
│    │        │          │        │          │          │名義共投│
│    │        │          │        │          │          │資美金四│
│    │        │          │        │          │          │萬九千元│
├──┼────┼─────┼────┼─────┼─────┼────┤
│二五│辰○○  │12,000.   │        │888.6     │11,111.4  │同二四  │
├──┼────┼─────┼────┼─────┼─────┼────┤
│二六│卯○○  │30,000.   │        │350.24    │29,649.76 │同二四  │
├──┼────┼─────┼────┼─────┼─────┼────┤
│二七│許景富  │15,000.   │        │332.5     │14,667.46 │同二四  │
├──┼────┼─────┼────┼─────┼─────┼────┤
│二八│蔡維文  │30,000.   │        │264.      │29,997.36 │同二三  │
├──┼────┼─────┼────┼─────┼─────┼────┤
│二九│蔡黃淑悅│30,000.   │17,000. │513.8     │12,486.2  │同二三  │
├──┼────┼─────┼────┼─────┼─────┼────┤
│三十│巳○○  │20,000.   │        │2,531.13  │17,468.87 │        │
├──┼────┼─────┼────┼─────┼─────┼────┤
│三一│丑○○  │20,000.   │5,000.  │2.25      │14,997.75 │年１０月│
│    │        │          │        │          │          │５日開始│
│    │        │          │        │          │          │投資，見│
│    │        │          │        │          │          │利潤頗豐│
│    │        │          │        │          │          │，再交予│
│    │        │          │        │          │          │被告美金│
│    │        │          │        │          │          │一萬元，│
│    │        │          │        │          │          │繼續投資│
├──┼────┼─────┼────┼─────┼─────┼────┤
│三二│宙○○  │10,000.   │2,000.  │          │8,000.    │年１月│
│    │        │          │        │          │          │日由孫│
│    │        │          │        │          │          │一鳴介紹│
│    │        │          │        │          │          │其加入  │
├──┼────┼─────┼────┼─────┼─────┼────┤
│三三│洪文斌  │19,000.   │7,000.  │          │12,000.   │        │
├──┴────┼─────┼────┼─────┼─────┼────┤
│ 總        額 │1,049,520.│332,818.│12,577.04 │704,124.96│        │
└───────┴─────┴────┴─────┴─────┴────┘


司法院資訊處製作；財團法人民間司法改革基金會備份。
